【裁判字號】    89,易,1109
【裁判日期】    890616
【裁判案由】    偽造文書等
【裁判全文】
臺灣臺北地方法院刑事判決                        八十九年度易字第一一九號
    公  訴  人  臺灣臺北地方法院檢察署檢察官
    被      告  丙○○
                乙○○
右列被告等因偽造文書等案件，經檢察官聲請簡易判決處刑（八十八年度偵字第一二
四九二號），惟本院臺北簡易庭認為不宜以簡易判決處刑，移送適用通常程序審判，
本院判決如左：
    主  文
丙○○、乙○○共同行使偽造私文書，足以生損害於他人，各處有期徒刑月，均緩
刑貳年，緩刑期間均付保護管束。附件所示支票正面受款人欄及背面領款人欄「黃鈺
源」署押貳枚均沒收。
    事  實
一、丙○○、乙○○於民國八十八年四月三十日中午十二時許，在臺北市○○○路○
    段一七七巷口拾獲甲○○遺失之皮夾一個，竟意圖為自己不法之所有，基於侵占
    及行使偽造私文書之犯意聯絡，共同將皮夾內由丁○○所簽發、發票日為八十七
    年十月五日、付票人係誠泰銀行營業部、票號ＡＣ0000000號、面額新臺
    幣五萬元之支票一紙侵占入己；嗣丙○○未經其兄黃鈺源之同意，提供黃鈺源設
    於誠泰銀行土城分行之存款帳號，由乙○○於上開支票正面受款人欄及支票背面
    領款人欄接續偽簽「黃鈺源」之署押，並於支票背面領款人帳號欄填寫前揭黃鈺
    源之銀行存款帳號，表示係黃鈺源持有並領取票款之證明後，持交誠泰銀行土城
    分行行員提領現款而行使之，足以生損害於黃鈺源、丁○○及誠泰銀行。嗣因丁○○掛失該支票而退票，始經警循線查悉上情。
二、案經臺北市政府警察局中正第一分局報請臺灣臺北地方法院檢察署檢察官偵查起
    訴。
    理  由
一、右揭事實，業據被告丙○○、乙○○於警訊及偵審中迭次坦認不諱在卷，核與告
    訴人丁○○於警訊及偵查中指訴及證人黃鈺源於警訊時證述之情節大致相符；此
    外，復有臺北市票據交換所八十八年五月十四日北票字第三四八一號函、支票及
    退票理由單、掛失止付票據提示人資料查報表、票據掛失止付通知書、遺失票據
    申報書各一紙在卷可資佐證，被告二人自白與事實相符，堪予採信。本案事證明
    確，被告等犯行均堪認定，應依法論科。
二、被告二人拾獲支票後，加以侵占入己，核其等所為係犯刑法第三百三十七條之侵
    占遺失物罪。又按支票背書，係法律規定之文書，一經偽造，即應成立偽造私文
    書之罪名，惟若在支票背面簽署領款人之姓名及其住址，乃係提示票據領款必備
    之手續，因此，在支票背面偽造他人署押以為領款人及載明其住址，實係表示領
    取票款之證明，乃係應以文書論之文書，其以之向付款銀行或合作社提示請求付
    款，應構成刑法第二百十六條、第二百二十條、第二百十條之行使偽造準私文書
    罪名，此與支票背書之性質顯然有別，最高法院著有八十四年度臺上字第一四四
    八號判決可稽；是本案被告二人於支票背面領款人欄偽簽「黃鈺源」之署押，並
    於領款人帳號欄填寫黃鈺源之銀行存款帳號後，持交銀行行員提領現款，所為係
    犯刑法第二百十六條、二百二十條、第二百十條之行使偽造準私文書罪。被告二
    人基於單一犯意之決意接續於支票正面受款人欄、支票背面領款人欄偽造「黃鈺
    源」署押之行為，原應論以偽造署押罪，惟因於支票背面領款人欄偽造「黃鈺源
    」署押行為係偽造私文書之部分行為，其偽造私文書之低度行為復為行使偽造私
    文書之高度行為所吸收，爰均不另論罪。其等具有犯意聯絡及行為分擔，為共同
    正犯。被告二人侵占支票之目的在於冒領票款，所犯侵占遺失物罪與行使偽造私
    文書罪間，有方法結果之牽連關係，依刑法第五十五條之規定，均應從較重之行
    使偽造私文書處斷。其等於支票背面領款人欄偽簽「黃鈺源」署押，並於領款人
    帳號欄填寫黃鈺源之銀行存款帳號，依商業習慣足以為表示係黃鈺源持有並領取
    票款之證明，是被告等所為係偽造私文書行為，公訴人認係偽造署押行為，容有
    未洽。又偽造私文書行為雖未據公訴人起訴，惟該部分事實與公訴人起訴之犯罪
    事實既具有實質上一罪之關係，應為起訴效力所及，本院自應併予審究。爰審酌
    被告二人思慮未週，因一時貪念，致罹刑章，侵占之支票票面金額非鉅，犯罪後
    坦承犯行，惟侵占告訴人丁○○之支票後持交銀行提兌，對告訴人丁○○、黃鈺
    源、誠泰銀行均造成相當之損害，暨其等之生活狀況、品行、智識程度、犯罪之
    動機、目的、手段等一切情狀，各量處如主文所示之刑。末查被告等均未曾受有
    期徒刑以上刑之宣告，有臺灣高等法院檢察署刑案紀錄簡覆表二份在卷可按，因
    一時失慮，致誤觸法網，現仍為在學學生，本院認其經此次起訴審判之教訓後，
    當能知所警惕，而無再犯之虞，因認對被告所處之刑以暫不執行為適當，爰併予
    宣告緩刑二年，希勵自新。惟為確實使被告有正確之法律觀念並提供必要之協助
    及督促其養成守法習性，爰宣告緩刑期內付保護管束，俾由地方法院檢察署之觀
    護人予以適當之督促，發揮緩刑制度之立意。丁○○所簽發、發票日為八十七年
    十月五日、付票人係誠泰銀行營業部、票號ＡＣ0000000號、面額新臺幣
    五萬元之支票正面受款人欄及背面領款人欄「黃鈺源」之署押各一枚，係被告等
    共同偽造之署押，應依刑法第二百十九條之規定宣告沒收之。
據上論斷，應依刑事訴訟法第四百五十二條、第二百九十九條第一項前段，刑法第二
十八條、第二百十六條、第二百二十條、第二百十條、第三百三十七條、第五十五條
、第七十四條第一款、第九十三條第一項、第二百十九條，罰金罰鍰提高標準條例第
一條前段，判決如主文。
本案經檢察官蔡名堯到庭執行職務
中      華      民      國    八十九    年      六      月    十六      日
                                      臺灣臺北地方法院刑事第四庭
                                          法  官  吳  靜  怡
右正本證明與原本無異。
如不服本判決，應於判決送達後十日內，向本院提出上訴狀。
                                          書記官  李  春  松
中      華      民      國    八十九    年      六      月    二十二    日


司法院資訊處製作；財團法人民間司法改革基金會備份。
